【裁判字號】    97,易,2732
【裁判日期】    971113
【裁判案由】    詐欺等
【裁判全文】
臺灣板橋地方法院刑事判決             97年度易字第2732號
公  訴  人  臺灣板橋地方法院檢察署檢察官
被      告  甲○○
上列被告因詐欺等案件，經檢察官提起公訴（97年度偵字第2193
2 、22321 號），本院合議庭裁定改依簡式審判程序審理，並判
決如下：
    主      文
甲○○幫助意圖為自己不法之所有，以詐術使人將本人之物交付
，處有期徒刑貳月，如易科罰金，以新台幣壹仟元折算壹日；又
後備軍人意圖避免召集處理，居住處所遷移，無故不依規定申報
，致使教育召集令無法送達，處有期徒刑貳月，如易科罰金，以
新台幣壹仟元折算壹日。應執行有期徒刑參月，如易科罰金，以
新台幣壹仟元折算壹日。
    事實及理由
一、本案犯罪事實、證據，除事實部分補充「甲○○係於民國97
    年5 月20日至97年5 月23日間某日，將本案帳戶存摺、密碼
    、提款卡等物，交予詐欺集團成員。」，並更正「乙○○係
    受騙而匯款新台幣（下同）3,983 元。」；另證據部分補充
    「甲○○於本院訊問時之自白。」外，其餘均引用附件起訴
    書之記載。
二、被告甲○○所犯為死刑、無刑徒刑或最輕本刑為3 年以上有
    期徒刑以外之罪，其於準備程序中就被訴事實為有罪之陳述
    ，經法官告知簡式審判程序之旨，並聽取公訴人之意見後，
    依刑事訴訟法第273 條之1 第1 項規定，裁定由受命法官獨
    任進行簡式審判程序，合先敘明。
三、查被告之居住處所遷移，無故不依規定申報，致教育召集令
    無法送達，應依妨害兵役治罪條例第10條第3 項之規定，以
    意圖避免召集論。核其所為，係犯妨害兵役治罪條例第10條
    第1 項第3 款、第3 項之罪，應依同條例第6 條第1 項科刑
    ；檢察官認應依同條例第6 條第2 項科刑，容有誤會，惟起
    訴之社會基本事實既屬同一，爰依法變更起訴法條。另按按
    數不詳名籍成年人組成之詐欺集團，基於意圖為自己不法所
    有之犯意聯絡，施用詐術，使告訴人乙○○陷於錯誤，將財
    物交付之行為，係成立刑法第339 條第1 項之詐欺取財罪；
    被告基於幫助之故意，而為犯罪構成要件以外之提供帳戶存
    摺、代領帳戶金額，幫助詐欺集團取得詐欺款項之行為，係
    犯刑法第30條第1 項、第339 條第1 項之幫助詐欺取財罪。
    又被告係以幫助之犯意而為本案犯行，酌依正犯之刑減輕之
    ，即依刑法第30條第2 項規定減輕其刑。被告所犯上開2 罪
    間，犯意各別，行為互殊，應分論併罰。再者，告訴人乙○
    ○匯款之金額為3,983 元，有郵局自動櫃員機明細表、客戶
    歷史交易清單各1 份在卷可憑（見偵(二)卷第6 、8 頁）；公
    訴人誤為4,000 元，容有未洽，併此敘明。
四、爰審酌被告曾有違反毒品危害防制條例、家庭暴力防治法、
    違背職役職責等前科，素行不良，詎仍再犯本案，無故未依
    規定申報住所遷移，致教育召集令無法送達，妨害國家徵兵
    之順暢及兵役之有效管理；又雖未實際參與詐欺取財犯行，
    但提供帳戶供詐欺集團使用，不僅造成執法機關不易查緝，
    危害社會治安，助長社會犯罪風氣，更造成告訴人乙○○求
    償困難，惡性非輕；惟念其係因年輕識淺，致思慮欠週，並
    慮及告訴人損失金額非鉅等一切情狀，分別量處如主文所示
    之刑，併均諭知易科罰金之折算標準，及定其應執行之刑，
    資為懲儆。
五、據上論斷，應依刑事訴訟法第273 條之1 第1 項、第299 條
    第1 項前段、第300 條、第310 條之2 、第454 條第2 項，
    妨害兵役治罪條例第10條第1 項第3 款、第3 項、第6 條第
    1 項，刑法第11條前段、第339 條第1 項、第30條第1 項、
    第2 項、第41條第1 項前段、第51條第5 款，刑法施行法第
    1 條之1 ，判決如主文。
本案經檢察官彭聖斐到庭執行職務。
中    華    民    國    97    年    11    月    13    日
                  刑事第十一庭  法  官  洪珮婷
以上正本證明與原本無異。
如不服本判決應於收受本判決後10日內向本院提出上訴書狀，並
應敘述具體理由。
                                書記官  陳永訓
中    華    民    國    97    年    11    月    13    日
附錄本判決論罪之法條：
妨害兵役治罪條例第6 條
意圖避免教育召集或勤務召集，而有下列行為之一者，處三年以
下有期徒刑：
一、捏造免役、除役、轉役或免除召集原因者。
二、毀傷身體者。
三、拒絕接受召集令者。
四、應受召集，無故逾應召期限2日者。
五、使人頂替本人應召者。
無故不參加點閱召集，或意圖避免點閱召集，而有前項第1 款至
第3 款及第5 款行為之一者，處1 年以下有期徒刑、拘役或科新
臺幣九萬元以下罰金。
國民兵為避免應召集輔助軍事勤務犯第1 項之罪者，處3 年以下
有期徒刑。
妨害兵役治罪條例第10條
後備軍人意圖避免召集處理有下列行為之一者，處1 年以下有期
徒刑、拘役或科新臺幣9萬元以下罰金：
一、離營歸鄉無故不依規定報到，或重複申報戶籍者。
二、拒絕依規定調查，或體格檢查不到者。
三、居住處所遷移，無故不依規定申報者。
國民兵犯前項第3 款之罪者，處6 月以下有期徒刑、拘役或科新
臺幣3萬元以下罰金。
後備軍人犯第1 項之罪或國民兵犯前項之罪，致使召集令無法送
達者，以意圖避免召集論；分別依第5條或第6條科刑。
中華民國刑法第339條第1 項
意圖為自己或第三人不法之所有，以詐術使人將本人或第三人之
物交付者，處5 年以下有期徒刑、拘役或科或併科1 千元以下罰
金。


司法院資訊處製作；財團法人民間司法改革基金會備份。
